臺灣高等法院民事裁定
109年度抗字第1321號
抗  告  人  薛惇予  
上列抗告人因與相對人江文峯間侵權行為損害賠償強制執行聲請
管收事件，對於中華民國109年9月2日臺灣士林地方法院109年度
管字第7號裁定提起抗告，本院裁定如下：
    主    文
抗告駁回。
抗告費用由抗告人負擔。
    理    由
一、抗告人於原法院聲請及抗告意旨略以：相對人經營網路購物平台，陳列諸多商品於店面，價值約新臺幣800萬元，詎其於接獲原法院執行處（下稱執行法院）之執行命令後，竟將店內商品遷空，伊遍尋相對人無著，足認有逃亡之虞，執行法院既已命相對人限期據實報告1年內應供強制執行財產之狀況，應可類推適用強制執行法第22條第1項、第5項規定管收相對人。原裁定以執行法院係依強制執行法第20條第1項規定命相對人據實報告近1年內應供強制執行之財產狀況，而非依同法第22條第1項命相對人限期履行或提供擔保，故無同法第22條第5項規定之適用為由，駁回抗告人之聲請，即有不當，請求廢棄原裁定，並准管收相對人云云。
二、按強制執行法第20條規定：「已發見之債務人財產不足抵償
    聲請強制執行債權或不能發現債務人應交付之財產時，執行
    法院得依債權人聲請或依職權，定期間命債務人據實報告該
    期間屆滿前一年內應供強制執行之財產狀況。債務人違反前
    項規定，不為報告或為虛偽之報告，執行法院得依債權人聲
    請或依職權命其提供擔保或限期履行執行債務。債務人未依
    前項命令提供相當擔保或遵期履行者，執行法院得依債權人
    聲請或依職權管收債務人。但未經訊問債務人，並認其非不
    能報告財產狀況者，不得為之。」同法第22條第1、2、5項
    規定：「債務人有下列情形之一者，執行法院得依債權人聲
    請或依職權命其提供擔保或限期履行：有事實足認顯有履
    行義務之可能故不履行。就應供強制執行之財產有隱匿或
    處分之情事。債務人有前項各款情形之一，而有事實足認顯
    有逃匿之虞或其他必要事由者，執行法院得依債權人聲請或
    依職權，限制債務人住居於一定之地域。但債務人已提供相
    當擔保、限制住居原因消滅或執行完結者，應解除其限制。
    債務人未依第一項命令提供相當擔保、遵期履行或無正當理
    由違反第二項限制住居命令者，執行法院得依債權人聲請或
    依職權管收債務人。但未經訊問債務人，並認非予管收，顯
    難進行強制執行程序者，不得為之。」是強制執行法第20條
    第3項、第22條第5項所定管收之原因、要件均有不同，核屬
    不同之管收程序，債務人是否得依強制執行法第20條第3項
    或同法第22條第5項規定予以管收，應視其是否符合各該條
    所定管收原因及要件定之，不得互為混淆（最高法院109年
    度台抗字第1103號裁定意旨參照）。
三、按依強制執行法第22條第5項規定聲請管收相對人，應依該條規定判斷相對人是否合於同法第22條第1項各款情形，並經執行法院命其提供擔保或限期履行，而未提供擔保或遵期履行之管收要件始得為之。經查，本件抗告人以相對人隱匿財產、有逃亡之虞為由，依強制執行法第22條第5項規定聲請管收相對人（見本院卷12、13頁），原法院司法事務官乃依強制執行法第20條第1項規定命相對人報告1年內應供強制執行之財產狀況（見本院卷14、15頁），並非依同法第22條第1項規定命相對人提供擔保或限期履行，自無依同法22條第5項規定管收之適用。抗告人雖辯稱得類推適用強制執行法第22條第1項規定管收相對人云云。惟所謂類推適用，係本諸「相類似案件，應為相同之處理」之法理，係法律漏洞之補充方法之一，故若欲類推適用法律，必須就某種事項，現行法上未設規定，乃比附援引與其性質相類似之規定者始可。同法第20條第3項、第22條第5項既已明定管收須符合同法第20條第1項、第2項及第22條第1項、第2項規定，自無何法律漏洞或現行法未規定之情形存在，故抗告人主張應類推適用強制執行法第22條第5項規定對相對人為管收云云，並無理由。
四、據上論結，本件抗告為無理由，爰裁定如主文。
中　　華　　民　　國　　109 　年　　11　　月　　30　　日
                    民事第三庭    
                        審判長法  官  王怡雯
                              法  官  何君豪
                              法  官  徐淑芬
正本係照原本作成。
本裁定除以適用法規顯有錯誤為理由外，不得再抗告。如提起再
抗告，應於收受送達後10日內委任律師為代理人向本院提出再抗
告狀。並繳納再抗告費新臺幣１千元。
中　　華　　民　　國　　109 　年　　12　　月　　1 　　日
　　　　　　　　　　　　　    書記官  林敬傑